【裁判字號】    98,消債更,719
【裁判日期】    980527
【裁判案由】    聲請更生程序
【裁判全文】
臺灣高雄地方法院民事裁定           98年度消債更字第719號
聲  請  人  甲○○
上列當事人因消費者債務清理事件聲請更生，本院裁定如下：
    主  文
聲請駁回。
聲請費用由聲請人負擔。
    理  由
一、本件聲請意旨略以：聲請人前曾依金融主管機關協調成立之
    中華民國銀行公會會員辦理消費金融案件無擔保債務協商機
    制，與債權人達成分期還款協議，同意自民國95年4 月起、
    分80期、每月繳納新台幣（下同）36,953元方式償還欠款。
    伊除任職於南山人壽保險股份有限公司之薪資外，尚於假日
    兼職街頭藝人之工作以增加收入，且伊全部所得須負擔自身
    必要生活費用、扶養二名子女及支付房屋貸款等費用，又於
    96年4 月失去兼職工作之機會，故聲請人已勉力還款至96年
    4 月，實因聲請人有收入減少及協商月付金額過高等事由，
    致履行協商有重大困難，始為毀諾，此並非主觀上惡意不履
    行協商，實係客觀上確有不可歸責於聲請人之事由。又聲請
    人之無擔保或無優先權之債務總額未逾1,200 萬元，復未經
    法院裁定開始清算程序或宣告破產，爰向本院聲請更生等語
    。
二、按債務人與金融機構協商成立者，不得聲請更生或清算，但
    因不可歸責於己之事由，致履行顯有重大困難者，不在此限
    ；本條例施行前，債務人依金融主管機關協調成立之中華民
    國銀行公會會員辦理消費金融案件無擔保債務協商機制與金
    融機構成立之協商，準用前項之規定，消費者債務清理條例
    第151 條第5 項、第6 項分別定有明文。衡諸債之關係，係
    以當事人間之信賴關係為基礎，為社會經濟組織之重要支柱
    ，故當事人於以法律行為追求自己之利益之際，亦應顧及對
    方之利益，並考量債權債務在社會上之作用，本於誠實及信
    用之原則，行使債權及履行債務。為兼顧債權人、債務人雙
    方之利益，對陷於經濟上困境之消費者，乃允其於消費者債
    務清理條例施行後，得選擇以重建型之更生程序或清算型之
    清算程序清理其債務，藉以妥適調整債務人與債權人及其他
    利害關係人間之權利義務關係，保障債權人獲得公平受償，
    並謀求消費者經濟生活之重建復甦機會。惟對於已與金融機
    構協商成立，或於本條例施行前，已依金融主管機關協調成
    立之中華民國銀行公會會員辦理消費金融案件無擔保債務協
    商機制與金融機構成立協商之債務人，若非因不可歸責於己
    之事由，致履行顯有重大困難，僅係為圖謀減免債務，而不
    為債務之履行，自有違債權契約為誠信契約之本旨，故依消
    費者債務清理條例第151 條第6 項準用同條第5 項前段之規
    定，不得聲請更生或清算，始能避免肇致道德危險。次按聲
    請更生或清算不合程式或不備其他要件者，法院應以裁定駁
    回之，但其情形可以補正者，法院應定期間先命補正，消費
    者債務清理條例第8條亦有明文規定。
三、惟查：
（一）聲請人陳報伊從事保險業所得不定致影響其收入，為求清
      償債務，遂於假日兼職以增加收入，又伊雖積極尋求增加
      收入之機會，惟高雄市政府卻於96年後，令街頭藝人停止
      於愛河表演，致聲請人失去該兼職工作，且街頭賣藝皆由
      路人觀看表演後給予現金，亦無證明可稽，伊尚謂目前仍
      有兼職表演，但該收入並不穩定，每次收入約為0-400 元
      不等，且須視當天人潮及天氣而定等語。然聲請人並未能
      提出任何兼職工作收入之證明可查，致本院甚難審酌伊該
      項收入之數額為何，故亦無法肯認聲請人主張因失去上開
      兼職工作為不可歸責於己之毀諾事由，此外，於聲請人毀
      諾之時間點（即96年4 月），是否有其他任何重大變化之
      情事存在，伊均未提出事證敘明，倘端因協商條件之嚴苛
      而毀諾，惟該協商條件既然係由聲請人與最大債權銀行雙
      方協議所達成，在客觀事實並未有顯著變動之下，上述情
      事均屬聲請人在協商時可得預見，據以評估此一協商方案
      是否逾越其負擔範圍，故「協商條件之嚴苛」顯與「不可
      歸責於己之事由致履行顯有重大困難」之要件不符，故難
      認債務人之聲請係為有理由。
（二）再者，據聲請人95、96年綜合所得稅各類所得資料清單所
      示，伊任職於南山人壽保險股份有限公司之薪資所得總額
      各為441,261 元、398,150 元，遽難認定有伊所陳報收入
      不穩定之情，且據伊所檢附之房屋貸款繳款明細單所示，
      迄至97年08月25日仍正常繳款，可推知以聲請人目前收入
      狀況，除負擔自身必要費用外，仍得就每月高達20,333元
      之有擔保債務予以償還，非於伊毀諾之時即無繼續繳納，
      足認聲請人尚有餘力清償債務，殊難認定聲請人有符合不
      能清償或有不能清償之虞等聲請更生之要件情事，又依聲
      請人陳報之支出細目觀之，其每月支出之房屋貸款費用高
      達13,000元，約占每月收入二分之一，難謂聲請人已就所
      有支出作適當的規劃，若將其採納為必要費用支出項目，
      將對其他無該項支出之聲請人有失衡平性。故聲請人向本
      院聲請更生，係無理由。
四、綜上，本件聲請人既無不可歸責之事由，依原協商條件履行
    亦非顯有重大困難，應屬聲請更生之要件不備，且又無從補
    正，依首揭條文之意旨，自應駁回其更生之聲請，爰裁定如
    主文。
中    華    民    國    98    年    5    月    27     日
                  民事鳳山分庭    法  官  林意芳
上為正本係照原本作成。
如不服本裁定，應於裁定送達後10日內，以書狀向本院提出抗告
，並繳納抗告費新臺幣1千元。
中    華    民    國    98    年    6    月    4     日
                                  書記官  陸艷娣


司法院資訊處製作；財團法人民間司法改革基金會備份。
